最高法院刑事判決　　　　　　九十四年度台上字第四六一九號
　　上　訴　人　甲○○
　　選任辯護人　吳啟孝律師
　　　　　　　　范　惇律師
　　　　　　　　江國棟律師
上列上訴人因違反山坡地保育利用條例案件，不服台灣高等法院
中華民國九十一年十一月十四日第二審更審判決（九十一年度上
更(一)字第六○八號，起訴案號：台灣基隆地方法院檢察署八十八
年度偵字第二二六四、二二六五號），提起上訴，本院判決如下
：
    主  文
原判決關於甲○○部分撤銷，發回台灣高等法院。
    理  由
本件原判決維持第一審關於甲○○部分，論處上訴人甲○○連續
在公有及他人之山坡地內，擅自設置工作物（累犯）罪刑之判決
，駁回上訴人在第二審之上訴，固非無見。
惟查：審理事實之法院，對於與被告被訴事實有關之證據，應從
各方面詳予調查，以期發現真實，苟有與待證事實相關之證據尚
未查竣，即難為有利或不利於被告之判斷。原判決認定上訴人明
知坐落台北縣瑞芳鎮○○○段第二十二之三、一一七、一一八、
一八○地號土地，分別係台灣電力股份有限公司及中華民國所有
（下稱國有）之土地，並經核定公告劃定為山坡地範圍，竟意圖
為自己不法之利益，自民國（下同）八十年間起至八十一年止，
基於概括之犯意，未經許可，連續擅自在前開土地上設置水泥空
地、花圃及建物，所為係觸犯八十七年一月七日修正前山坡地保
育利用條例第三十四條第一項之在公有及他人之山坡地內擅自設
置工作物罪，先後多次犯行，為連續犯以一罪論等情。但上開土
地，其中第一一七、一一八及一八○地號土地，係於八十年九月
二日始登記為國有，並為第一次登記，有卷內土地登記謄本可查
（見本案第二二六五號偵查卷第十五、十六頁，第一審卷第三三
頁）；且上訴人於警詢供稱：其現有房屋係於八十一年開始翻修
，至八十二年間完成云云，於檢察官訊問時則稱：「（蓋房子）
從七十八年就已開始，正式是從八十一年開始蓋的，八十三年蓋
好，……階梯大約是八十年左右陸續興建的」，另於第一審供稱
：「該地原為舊房子，八十年時翻修，八十三年蓋好」各等語（
見本案北警瑞刑彰字第一九五五號警卷內上訴人偵訊筆錄，同上
偵查卷第三二、三三頁，第一審卷第二三頁），其所供占用系爭
土地之時間，前後非盡一致，與原判決上述所認定連續犯行為之
起迄時間，亦未完全吻合。究竟上訴人之犯罪時間，應如何取捨
認定？且其於八十年間占用系爭土地興建房舍等地上物時，是否
係在上述國有土地完成第一次登記之後？如係在該登記之前，則
係占用何人之山坡地？卷內資料尚欠周詳。原審未遑進一步查明
釐清，即遽行判決，自嫌調查職責未盡及理由欠備。又檢察官起
訴書係記載上訴人「自八十一年間起」竊佔上述山坡地，以建築
房屋、設置水泥空地及花圃等情，原判決事實欄載稱檢察官起訴
書對於上訴人之犯罪時間「誤繕為自七十九年間起」，乃逕予更
正，與卷內訴訟資料不符，且未敘明上訴人除該起訴範圍以外連
續犯行為得併予審判之理由，俱有可議。以上或為上訴意旨所指
摘，或為本院得依職權調查之事項，應認原判決關於上訴人部分
仍有撤銷發回更審之原因。
據上論結，應依刑事訴訟法第三百九十七條、第四百零一條，判
決如主文。
中　　華　　民　　國　九十四　年　　八　　月　二十五　日
                      最高法院刑事第八庭
                          審判長法官  呂　潮　澤
                                法官  吳　昆　仁
                                法官  孫　增　同
                                法官  趙　文　淵
                                法官  黃　正　興
      本件正本證明與原本無異
                                      書  記  官
中　　華　　民　　國　九十四　年　　八　　月   三十　 日
                                                      Ｅ
